臺灣雲林地方法院民事判決
111年度六簡字第226號
原      告  曾美蘭  
被      告  張添壽  
上列當事人間拆屋還地等事件，於民國111 年9 月22日言詞辯論
終結，本院判決如下︰
    主  文
被告應將坐落雲林縣○○市○○○段000地號土地，如雲林縣斗六地政
事務所民國111年9月8日土地複丈成果圖即附圖編號C所示面積0.
84平方公尺之建物拆除，並將土地返還原告。
訴訟費用由被告負擔。
本判決得假執行。但被告如以新臺幣17,220元為原告預供擔保後
，得免為假執行。
    事  實  及  理  由
壹、程序事項
    按訴狀送達後，原告不得將原訴變更或追加他訴，但請求之
    基礎事實同一者，不在此限；上開規定於簡易訴訟程序適用
    之，民事訴訟法第255條第1 項第2 款、第436 條第2 項分
    別定有明文。本件原告起訴聲明原為：被告應返還原告所有
    坐落雲林縣○○市○○○段000 地號（重測前為斗六段509-10地
    號）土地等語（見本院卷第1 頁反面）；原告嗣於111 年9 
    月22日本院審理時當庭以言詞陳稱：被告應將坐落雲林縣○○
    市○○○段000 地號土地（重測前為斗六段495-4 地號，下稱
    系爭土地）上如雲林縣斗六地政事務所民國111 年9 月8 日
    土地複丈成果圖（下稱附圖）編號C 所示面積0.84平方公尺
    之建物（下稱系爭建物）拆除，並將土地返還原告等語（見
    本院卷第55頁），原告上開所為，經核與前揭規定相符，自
    應予准許。
貳、實體事項
一、原告起訴主張：緣被告所有系爭建物占用原告所有系爭土地
    ，為時甚久，原告不知土地遭占用仍持續繳納稅金，嗣地政
    機關於110 年間進行土地重測時，原告始發現上情，遂請被
    告返還或協議購買占用部分之土地，惟均未獲被告置理，爰
    提起本件訴訟等語。並聲明如主文第1 項所示。
二、被告答辯則以：系爭建物目前並未占用系爭土地等語，資為
    抗辯。並聲明：㈠駁回原告之訴。㈡訴訟費用由原告負擔。
三、本院之判斷：
㈠、原告主張其為系爭土地所有權人，而系爭建物為被告所有等
    情，業據其提出雲林縣政府地籍圖重測結果通知書、現場照
    片、系爭土地登記第一類謄本暨所有權狀等件影本為證（見
    本院卷第2 頁、第9 頁、第43 頁至第44頁），被告並不爭
    執系爭建物為其所有（見本院卷第20頁），故可認定原告上
    開之主張為真實。然而，原告請求被告拆除占用系爭土地之
    系爭建物，並將該部分土地返還原告等語，則為被告所否認
    ，並以上揭情詞置辯。
㈡、按所有人對於無權占有或侵奪其所有物者，得請求返還之；
    對於妨害其所有權者，得請求除去之，民法第767 條第1 項
    前段、中段分別定有明文。經查，本件被告固以其所有系爭
    建物並未占用原告所有系爭土地等語置辯，惟經本院於111 
    年1 月25日會同兩造及雲林縣斗六地政事務所測量人員至現
    場履勘，並製作勘驗筆錄、現場照片等件附卷（見本院卷第
    20頁至第21頁），復經雲林縣斗六地政事務所111 年5 月19
    日以斗地四字第1110004012號函檢附土地複丈成果圖（見本
    院卷第25頁至第26頁）在案，然該圖並未標示出系爭建物占
    有系爭土地之面積為何，嗣經本院就系爭建物實際占用面積
    乙情函詢雲林縣斗六地政事務所，其於111 年9 月12日以斗
    地四字第1110800317號函檢附土地複丈成果圖即附圖（見本
    院卷第52頁至第53頁），本院爰審酌如附圖編號C 所示面積
    0.84平方公尺之系爭建物確實坐落於系爭土地上，故被告辯
    稱系爭建物未占用系爭土地，難認有理。被告復未舉證證明
    系爭建物占用系爭土地有何正當權源，則原告主張被告所有
    系爭建物係無權占用系爭土地如附圖編號C 所示面積0.84平
    方公尺等情，自應堪可認定。因此，原告請求被告應將占用
    系爭土地即如附圖編號C 所示面積0.84平方公尺之系爭建物
    拆除，並將該部分之土地返還原告，於法有據，應予准許。
四、綜上所述，原告依所有權之法律關係，聲明請求被告應將系
    爭土地如附圖編號C 所示面積0.84平方公尺之系爭建物拆除
    ，並將土地返還原告，為有理由，應予准許。
五、本件係依民事訴訟法第427 條第1 項規定適用簡易程序所為
    被告敗訴之判決，爰依同法第389 條第1 項第3 款之規定，
    依職權宣告假執行，並依同法第392 條第2 項之規定，依職
    權宣告被告預供相當之擔保，免為假執行。
六、本件事證已臻明確，兩造其餘攻擊防禦方法及舉證，經核均
    與本件判決結果不生影響，爰不一一贅述，附此敘明。
七、訴訟費用負擔之依據：民事訴訟法第78條。
中    華    民    國    111   年    10   月     13    日
                  斗六簡易庭      法  官  温文昌
以上正本係照原本作成。
如不服本判決，應於送達後20日內向本院提出上訴狀並表明上訴
理由，如於本判決宣示後送達前提起上訴者，應於判決送達後20
日內補提上訴理由書（須按他造人數附繕本）。
中　　華　　民　　國　　111 　年　　10　　月　　14　　日
                                  書記官  林雅菁